臺灣高雄地方法院刑事判決　　　　　　　　　　　　九十一年度交易字第五五六號
　　公　訴　人　臺灣高雄地方法院檢察署檢察官
　　被　　　告　丙○○
右列被告因過失傷害案件，經檢察官提起公訴（九十一年度調偵字第二三二號），本
院判決如左：
    主  文
丙○○因過失傷害人致重傷，處有期徒刑捌月。
    事  實
一、丙○○於民國九十年五月十三日某時，駕駛車牌號碼ＷＩ─八一八一號自小客車
    ，沿高雄縣鳥松鄉○○路由鳳山方向往大樹方向行駛（由南往北行駛）。旋在同
    日十二時十分許，行經高雄縣鳥松鄉○○路與仁美路之無號誌交岔路口時，原應
    注意行經無號誌之交岔路口時，應減速慢行，作隨時停車之準備，且行經交岔路
    口時，不得超車，以維行車之安全，又該路段行車速限時速為四十公里以下，本
    應依速限行駛，而當時天氣晴朗，視距良好，道路乾燥無任何缺陷與障礙，並無
    不能注意之情事。詎丙○○竟疏於注意，於行經上開交岔路口時，猶貿然以時速
    六十公里之速度行駛，並欲超越同向前方由陳登碖所騎乘之車牌號碼ＯＬＲ─三
    六九號（起訴書誤為ＣＬＲ─三六九號）重型機車。適陳登碖欲左轉仁美路，未
    充分注意左後側有無來車並讓其先行，即逕左轉行駛，丙○○因而煞車不及，致
    撞及陳登碖所駕機車左前擋泥板，陳登碖人車倒地，受有頭部外傷併硬腦膜下出
    血、顱內出血及腦挫傷，並因而致生中樞神經極度障礙、永久喪失語言功能及左
    側上下肢癱瘓等之重傷。丙○○於肇事後，留在現場，對於未發覺之犯罪，主動
    向處理警員告知其係駕車肇事者，並接受裁判。
二、案經陳登碖之監護人乙○○訴由臺灣高雄地方法院檢察署檢察官偵查起訴。
    理  由
一、訊據被告丙○○對於右揭時、地發生車禍，並因其以時速六十公里之速度超速行
    駛，致被害人陳登碖受有右揭傷害之事實，固均坦承不諱，且承認其有過失傷害
    被害人致重傷之犯行，惟辯稱：伊當時並未超車，係被害人突然要左轉，伊煞車
    不及偏向左，伊的車子才會停在對向車道。況被害人騎車突然左轉，亦有過錯云
    云。本院審酌：
  (一)查被告與被害人於右揭時、地發生車禍之事實，除據被告於本院審理及警詢、偵
    查中均供承屬實外，並有高雄縣警察局道路交通事故調查報告表及事故現場照片
    四幀在卷可稽；而被害人確係因本件車禍致受有頭部外傷併硬腦膜下出血、顱內
    出血及腦挫傷，並因而致生中樞神經極度障礙、永久喪失語言功能及左側上下肢
    癱瘓等傷害之事實，亦有高雄長庚紀念醫院所出具之診斷證明書二份附卷足憑，
    均堪認屬真實。再被害人因上開傷害，經鑑定人即高雄長庚紀念醫院醫師洪國盛
    鑑定略稱：被害人基本判斷及日常生活都無法判斷及自理，也無法以手表達，依
    目前狀況，復原機會不大等語，業經本院於九十年度禁字第二四一號禁治產聲請
    事件中調查無訛，並裁定宣告被害人為禁治產人，有該民事裁定乙份在卷為證（
    參見九十一年度偵字第二六○號卷第十八頁）。是以，被害人既已左側上下肢癱
    瘓，且完全喪失判斷其所為法律效果之能力，已達心神喪失之地步，復原機會又
    屬渺茫，顯然其左側肢體受有重大傷害，完全且永遠喪失機能，而心神健康狀況
    亦有重大且難治之傷害，均屬刑法第十條第四項第四款、第六款所規定之重傷甚
    明。
  (二)按「行車速度，依標誌之規定，無標誌者，在郊區○○道上，時速不得超過四○
    公里」、「行經無號誌之交岔路口時，應減速慢行，作隨時停車之準備」、「行
    經交岔路口時，不得超車」，道路交通安全規則第九十三條第一項第二款後段、
    第四款、第一百零一條第一款分別定有明文。經查：
    (1)案發現場道路係高雄縣鳥松鄉○○路，依前揭交通事故調查報告及上開交通安
      全規則之規定，於該道路上行車時速不得超過四十公里，而被告於警詢、偵查
      及本院審理中均供稱其行車時速約六十公里，其前後所供相符，尚無矛盾之處
      ，應堪採信。是被告之行車速度已超過四十公里甚多，足見被告確有超速行駛
      之違規事實。
    (2)其次，依前揭交通事故調查報告所載，案發現場道路並無任何號誌，且案發現
      場係高雄縣鳥松鄉○○路與仁美路之交岔路口，被告行經此無號誌之交岔路口
      ，本應將行車速度減至時速四十公里以下慢行，惟被告並無減速慢行，猶以時
      速六十公里之速度行駛，其就此亦有違規之事實無疑。
    (3)再者，被告雖辯稱其無超車，係因被害人突然左轉，其煞車不及，車子偏向左
      ，才停在對向車道云云。然查，依前揭交通事故調查報告所畫之被告事發後之
      停車位置，及觀諸案發現場照片之被告停車位置，被告之車均係停放於美山路
      之對向車道，且其車之停放方向與車道分向線恰好平行。倘若被告將車子行駛
      至對向車道上，並非係因超車之故，而係因閃避被害人之突然左轉才如此，則
      衡以被告既係緊急偏左行駛，且其於本院審理時復自承於發生車禍停住車子後
      ，其車即未再移動過等情（參見九十一年十二月四日審判筆錄），依一般通常
      情形，被告車子之停放位置應會係車頭偏左為是，自不應與車道分向線平行，
      顯見被告應係行駛至對向車道欲超車時，被害人突欲左轉而發生車禍，被告之
      車始會停在對向車道且與車道分向線平行。況若被告並無超車，而係與被害人
      併排行駛，則在此種情況下，被害人應會清楚知悉被告之車位於左側，當會待
      被告之車往前駛離後始會左轉，尚不至立即貿然左轉而故意傷害自己，是顯然
      此種情況並不成立；又若被告並無超車，其車係在被害人後方，則在此種狀況
      下，縱被害人左轉而與被告發生車禍，車禍之撞擊點應會係在被告車子前方，
      且被告車子之停放位置亦不至在對向車道，然被告車子於本件車禍之受損部位
      竟係右前翼子板，且係停放於對向車道上，即顯有不合，故此種狀況亦難成立
      。綜此而論，較為合理之解釋，應係被告行駛至對向車道欲超車，適被害人未
      充分注意而突然左轉，始會與被告發生車禍，而此徵諸被告車子受損部位係右
      前翼子板，被害人車子受損部位係左前擋泥板等情，與此車禍狀況可能發生受
      損之部位恰為相符，更見其情無誤。從而，被告應有在交岔路口超車之違規事
      實，被告上開所辯委無足取。
  (三)觀諸前揭交通事故調查報告所載，案發當時天氣晴朗，視距良好，道路乾燥無任
    何缺陷與障礙，被告應無不能注意之情事。然被告竟疏於注意，不但於無號誌之
    交岔路口未減速慢行，猶以六十公里之時速超車，其有過失，已甚明顯。此外，
    本件車禍經函送鑑定結果，同認被告違規超速、於交岔路口未減速慢行及違規超
    車確為肇事原因，此有甲○○高屏澎區車輛行車事故鑑定委員會九十年七月十三
    日高屏澎鑑字第九○○八八八號函、甲○○車輛行車事故覆議鑑定委員會九十年
    九月七日府覆議字第九○一七一三號函暨分別所附之鑑定意見書、覆議意見書各
    乙份在卷為佐，亦可資參照。
  (四)綜上所述，被告就本件車禍之發生確有過失行為，且其過失行為確使被害人因而
    重傷，是被告之過失行為與被害人之重傷結果間，應具有相當因果關係無疑。至
    被害人行經案發之交岔路口欲左轉，並未注意左後側來車並讓其先行，即突然左
    轉行駛，致與被告發生車禍之事實，除據被告供明在卷外，自被害人車子之受損
    部位係左前擋泥板損壞，而非左側車身受損乙節，即可見一斑，是被害人亦有道
    路交通安全規則第一百零二條第一項第六款之違規情事，同經甲○○車輛行車事
    故覆議鑑定委員會鑑定在卷，有前揭覆議資料在卷可參，其就本件車禍亦有過失
    行為甚明。然則，即便被害人就車禍發生亦有過失行為，仍不得因此阻免被告過
    失犯行之成立，本件事證應屬明確，被告之犯行應堪認定。
二、核被告所為，係犯刑法第二百八十四條第一項後段因過失傷害人致重傷罪。又被
    告於肇事後，留在事故現場，對於未發覺之犯罪，主動向處理事故之警員告知其
    係駕車肇事者，並接受本院裁判，業據被告供明在卷，並有前揭交通事故調查報
    告乙份在卷可憑，是被告核已自首，依刑法第六十二條前段規定，減輕其刑。本
    院審酌被告並無任何前科紀錄，有本院被告院內索引卡紀錄表、台灣高等法院被
    告全國前案紀錄表及刑案資料查註紀錄表各乙份在卷可按，素行尚稱良善；其於
    犯後雖否認部分過失情節，但仍坦承過失傷害行為，猶屬坦承錯誤；而本件車禍
    之發生，被告固應受有責難，但被害人亦應為其自身之過失行為擔負部分責任；
    惟被告所為，業已造成被害人左側上下肢癱瘓，終身無法自理，且無溝通能力，
    意識全然不清，對於被害人之傷害洵非輕微，其家屬勢將耗費相當多之心力及金
    錢加以照顧，被告帶給被害人家庭之財務及精神負擔應屬甚鉅，且加諸於被害人
    家屬之人倫親情上之痛苦更屬不堪，被告自應受有相當程度之非難；又被告迄今
    仍未被害人家屬達成和解，尚難認其已盡力彌補所生損害等一切情狀，量處如主
    文所示之刑，以資懲儆。
據上論斷，應依刑事訴訟法第二百九十九條第一項前段，刑法二百八十四條第一項後
段、第六十二條前段，罰金罰鍰提高標準條例第一條前段，判決如主文。
本案經檢察官王朝弘到庭執行職務。
中      華      民      國      九十一      年    十二    月    十八    日
                                臺灣高雄地方法院交通法庭
                                    法  官  陳信旗
右為正本，係照原本作成，證明與原本無異。
如不服本判決，應於送達後十日內，向本院提出上訴狀。
                                    書記官  張家榮
中      華      民      國      九十一      年    十二    月    十八    日
附錄本判決論罪之法條：
刑法二百八十四條第一項
    因過失傷害人者，處六月以下有期徒刑、拘役或五百元以下罰金，致重傷者，處
    一年以下有期徒刑、拘役或五百元以下罰金。
